臺灣彰化地方法院彰化簡易庭民事簡易判決
111年度彰簡字第346號
原      告  李明德  
訴訟代理人  許舒凱律師
被      告  洪豊証  
            洪坤宗  
上列當事人間請求給付票款事件，本院於民國111年11月9日言詞
辯論終結，判決如下：
    主      文
一、被告洪豊証應給付原告新臺幣129萬元，及自民國111年6月1
    日起至清償日止，按週年利率百分之5計算之利息。
二、被告洪坤宗應給付原告新臺幣145萬元，及自民國111年6月1
    日起至清償日止，按週年利率百分之5計算之利息。
三、上開第1、2項所為之給付，如任一被告已為全部或一部之給
    付，其他被告於其給付範圍內免給付之義務。
四、原告其餘之訴駁回。
五、訴訟費用由被告負擔百分之89，餘由原告負擔。
六、本判決第1項得假執行。但被告洪豊証如以新臺幣129萬元為
    原告預供擔保，得免為假執行。
七、本判決第2項得假執行。但被告洪坤宗如以新臺幣145萬元為
    原告預供擔保，得免為假執行。
八、原告其餘假執行之聲請駁回。
    事實及理由
壹、程序部分
    按訴狀送達後，原告不得將原訴變更或追加他訴，但請求之
    基礎事實同一、擴張或減縮應受判決事項之聲明、不甚礙被
    告之防禦及訴訟之終結者，不在此限，民事訴訟法第255條
    第1項第2、3、7款定有明文。本件原告起訴時訴之聲明為：
    被告應連帶給付原告新臺幣(下同)145萬元，及自起訴狀繕
    本送達翌日起至清償日止，按週年利率百分之5計算之利息
    。嗣於民國111年8月17日言詞辯論期日，變更訴之聲明為：
    ㈠被告洪豊証應給付原告145萬元，及自起訴狀繕本送達翌日
    起至清償日止，按週年利率百分之5計算之利息；㈡被告洪坤
    宗應給付原告145萬元，及自起訴狀繕本送達翌日起至清償
    日止，按週年利率百分之5計算之利息；㈢第1項、第2項如任
    一被告已為全部或一部之給付，其他被告於其給付範圍內免
    給付之義務（本院卷第91頁），核其請求之基礎事實與原起
    訴同一，依上開規定，自應准許。
貳、實體部分
一、原告主張：被告洪豊証於108年間向原告借款145萬元（下稱
    系爭借款），並無約定利息，屢經原告催討未還，原告於11
    0年8月間再次向被告洪豊証催討，被告洪豊証即持其父即被
    告洪坤宗所簽發，票據號碼為DCA0000000號，發票日為110
    年11月15日、面額145萬元之支票（下稱系爭支票）交付原
    告作為擔保。詎原告屆期提示系爭支票竟遭退票，爰依消費
    借貸、票據之法律關係提起本件訴訟。並聲明：㈠如上開變
    更聲明；㈡願供擔保請准宣告假執行。
二、被告抗辯：
　㈠被告洪豊証辯稱：被告洪豊証於108年7月間向原告借款145萬
    元，並持被告洪坤宗所簽發，未載發票日之系爭支票作為擔
    保；嗣於110年1月至同年6月間，每月前往原告工廠交付現
    金1萬元，共以現金清償6萬元；於110年8月至111年10月間
    ，以配偶陳宜慧之帳戶每次匯款1萬元，共匯款16萬元至原
    告提供之帳戶，合計清償22萬元等語。
　㈡被告洪坤宗辯稱：被告洪坤宗於108年7月間，簽發系爭支票
    未載發票日，供被告洪豊証作為擔保系爭借款，並非還款，
    由被告洪坤宗之票根上無記載發票日可知，而被告洪豊証交
    付原告時，亦無填載發票日，故系爭支票應屬無效票據等語
    。
　㈢並聲明：原告之訴駁回。如受不利判決，願供擔保，請准宣
    告免予假執行。 
三、得心證之理由：
　㈠被告洪豊証部分：
　⒈原告主張被告於108年間向原告借款145萬元，並無約定利息
    ，屢經原告催討未還，嗣經被告洪豊証提供系爭支票作為擔
    保等情，業據其提出系爭支票及退票理由單影本、通訊軟體
    LINE對話紀錄擷圖為證（本院卷第17至22頁）。被告洪豊証
    就其向原告借款145萬元乙節固不爭執，惟辯稱：已清償22
    萬元，其中16萬元以匯款方式清償系爭借款，其餘6萬元以
    交付現金方式清償等語。按當事人主張有利於己之事實者，
    就其事實有舉證之責，民事訴訟法第277條定有明文。則就
    清償債務係屬有利被告之事項，自應由被告負舉證責任。經
    查，兩造間之系爭借款並無利息之約定，被告洪豊証抗辯已
    清償22萬元均抵充本金，於110年8月至111年10月每次匯款1
    萬元共16萬元予原告乙節，業據其提出原告存摺封面影本、
    陳宜慧帳戶之對帳單為證（本院卷第173至209頁），並經原
    告確認有收到匯款16萬元無訛，是被告洪豊証已清償系爭借
    款本金16萬元，堪以認定。至被告洪豊証抗辯於110年1月至
    同年6月間，每月交付現金1萬元，合計6萬元云云，經原告
    否認，被告洪豊証雖提出LINE對話紀錄擷圖為證（本院卷第
    155至161頁），惟觀諸該對話紀錄內容，僅約定見面並未提
    及交付現金事宜，被告洪豊証復未提出其他證據以實其說，
    故被告洪豊証此部分抗辯，難認有據。再原告雖主張被告洪
    豊証每次交付1萬元是延期清償，類似利息的意思，並非清
    償本金云云，遭被告所否認，原告未能舉證兩造有約定利息
    之意思表示合致，故此部分主張，難以採信。
　⒉綜上，原告依消費借貸之法律關係，請求被告洪豊証返還129
    萬元（計算式145萬元－16萬元＝129萬元），及自起訴狀繕本
    送達翌日即111年6月1日（本院卷第43頁）起至清償日止，
    按週年利率百分之5計算之利息，即有理由，應予准許。逾
    此部分之請求，則無理由，應予駁回。
　㈡被告洪坤宗部分：
　⒈原告主張其持有被告洪坤宗所簽發之系爭支票，屆期於110年
    11月16日提示，然遭退票等情，業據其提出系爭支票及退票
    理由單影本各1紙為證（本欲卷第21、22頁），被告洪坤宗
    不爭執在系爭支票上蓋用印章並填寫金額（本院卷第128頁
    ），此部分原告主張，堪信為真實。
  ⒉按欠缺本法所規定票據上應記載事項之一者，其票據無效。
    但本法別有規定者，不在此限。執票人善意取得已具備本法
    規定應記載事項之票據者，得依票據文義行使權利；票據債
    務人不得以票據原係欠缺應記載事項為理由，對於執票人，
    主張票據無效，票據法第11條第1項、第2項定有明文。又當
    事人主張有利於於己之事實，就其事實有舉證之責任，民事
    訴訟法第277條前段定有明文。次按事實有常態與變態之分
    ，其主張常態事實者無庸負舉證責任，反之，主張變態事實
    者，則須就其所主張之事實負舉證責任。支票係指發票人簽
    發一定之金額，委託金融業者於見票時，無條件支付與受款
    人或執票人之票據，常態為支票之發票人在支票上簽名或蓋
    章並已交付他人，且執票人所執支票乃應記載事項已填載完
    畢之情形，即以發票時發票人已親自或授權他人填寫日期、
    金額等應記載事項為常態事實，而以發票時發票人未親自或
    授權他人填載日期、金額等應記載事項為變態事實，被告洪
    坤宗辯稱系爭支票之發票日非其填寫，亦未授權他人代寫等
    語，依前揭說明，被告洪坤宗應就此變態事實負舉證責任。
    查被告洪坤宗雖提出支票票根為證（本院卷第73至77頁），
    惟一般支票使用情形，未按票據號碼順序依次簽發使用者，
    所在多有，並非罕見，因而被告洪坤宗所辯其於108年7月間
    簽發系爭支票，且未載發票日云云，即非有相當論理依據，
    不足採信。再衡情被告洪坤宗當初係因被告洪豊証向原告借
    款，方會簽發系爭支票作為擔保借款之用，則被告洪坤宗於
    簽發系爭支票時，當無使系爭支票因未載發票日而成為無效
    票據之意，且豈有不填載發票日而仍為原告所收受之理，故
    本件被告洪坤宗不能證明系爭支票交予原告時欠缺發票日為
    無效票，其此部分所辯，不足為憑。
　⒊從而，原告依票據法律關係，請求被告洪坤宗給付145萬元，
    及自起訴狀繕本送達翌日即111年6月1日（本院卷第45頁）
    起至清償日止，按週年利率百分之5計算之利息，為有理由
    ，應予准許。
　㈢按不真正連帶債務係謂數債務人具有同一目的，本於各別之
    發生原因，對債權人各負全部給付之義務，因債務人中一人
    為給付，他債務人即應同免其責任之債務，又不真正連帶債
    務與連帶債務在性質上並不相同，民法有關連帶債務之規定
    ，多不適用於不真正連帶債務，且其判決主文亦不得逕以「
    被告應連帶給付」之記載方式為之，否則即與不真正連帶債
    務本旨不符（最高法院89年度台上字第2240號判決意旨參照
    ）。經查，系爭支票既在擔保被告洪豊証返還其向原告所借
    用之款項，原告依其與被告洪豊証間之消費借貸法律關係得
    請求被告洪豊証給付借款129萬元，又依票據法律關係，亦
    得請求被告洪坤宗給付票款145萬元，其債務發生原因雖不
    同，然其給付目的相同，核屬不真正連帶債務關係，如被告
    中一人為給付，其餘被告即應同免其責任，爰判決如主文第
    3項所示。
四、本件原告勝訴部分，係依民事訴訟法第427條第2項、第435
    條第1項規定適用簡易程序所為被告敗訴之判決，爰依同法
    第389條第1項第3款規定，應依職權宣告假執行，並依同法
    第436條第2項準用第392條第2項，依職權為被告預供擔保，
    得免為假執行之宣告。
五、本件事證已臻明確，兩造其餘攻擊防禦方法及證據，核與判
    決之結果不生影響，爰不一一論列，併此敘明。
六、訴訟費用負擔之依據：民事訴訟法第79條。
中　　華　　民　　國　　111 　年　　12　　月　　7 　　日
    　　　　　   彰化簡易庭  法    官  簡鈺昕
以上正本係照原本作成。
如不服本判決，應於送達後20日內，向本院提出上訴狀並表明上
訴理由，如於本判決宣示後送達前提起上訴者，應於判決送達後
20日內補提上訴理由書（須附繕本）。　
中　　華　　民　　國　　111 　年　　12　　月　　7 　　日
                              書 記 官  梁高賓